【裁判字號】    94,訴,631
【裁判日期】    950217
【裁判案由】    強盜等
【裁判全文】
臺灣板橋地方法院刑事判決               94年度訴字第631號
公  訴  人  臺灣板橋地方法院檢察署檢察官
被      告  寅○○
                    （另案於臺灣屏東監獄執行中）
義務辯護人  丑○○  律師
上列被告因強盜等案件，經檢察官提起公訴（93年度偵字第1562
2 號、第16452 號、第16700 號），暨移送併辦（93年度偵緝字
第1860號），本院判決如下：
    主  文
寅○○連續竊盜，累犯，處有期徒刑壹年貳月。又攜帶兇器竊盜
，因脫免逮捕，而當場施以強暴，未遂，累犯，處有期徒刑捌年
，扣案之銼刀壹把，沒收。應執行有期徒刑玖年，扣案之銼刀壹
把，沒收。
    事  實
一、寅○○前於民國88年間因贓物罪案件，經本院於90年9 月4
    日以90年度易字第2170號判處有期徒刑6 月，於90年11月12
    日確定，於89年間因違反毒品危害防制條例案件，經本院於
    89年9 月3 日以89年度板簡字第1448號判處有期徒刑3 月，
    於89年11月2 日確定，2 案更定其刑為有期徒刑8 月，於90
    年間因違反毒品危害防制條例案件，經本院於91年4 月16日
    以91年度易字第127 號判處有期徒刑5 月，經臺灣高等法院
    於91年6 月26日以91年度上易字第1475號駁回上訴確定，接
    續前2 案執行，於92年1 月3 日執行完畢（以上構成累犯）
    ；又其於93年間因違反毒品危害防制條例案件，經本院於93
    年12月29日以93年度易字第1017號判處有期徒刑8 月，於94
    年1 月24日確定，於93年間因違反毒品危害防制條例案件，
    經本院於93年12月20日以93年度訴字第1925號判處有期徒刑
    1 年2 月，於94年1 月24日確定，2 案更定其刑為有期徒刑
    1 年8 月，於93年間因違反洗錢防制法案件，經臺灣士林地
    方法院於94年3 月30日所為之94年度士金簡字第15號判處有
    期徒刑6 月，經同院於94年8 月15日以94年簡上字第99號駁
    回上訴確定，於94年間因違反動產擔保交易法案件，經本院
    於94年3 月31日以94年度簡字第773 號判處拘役50日，於94
    年4 月28日確定，於94年間因違反槍砲彈藥刀械管制條例案
    件，經本院於94年8 月30日以94年度訴字第1417號判處有期
    徒刑有1 年2 月，於94年9 月23日確定，後4 案合併執行，
    現於臺灣屏東監獄執行中（此部分不構成累犯）。
二、詎其不思悛悔，竟基於意圖為自己不法所有之竊盜概括犯意
    ，於下列時、地，竊取他人之動產：
  (一)於93年8 月9 日晚間9 時15分許，在臺北縣中和市○○街、
    華順街口，趁辛○○將背包置於車牌號碼HX5-790 號機車腳
    踏板，暫行離開時，而竊取上開背包，旋即逃逸，辛○○發
    覺後，報警處理，繼於同日晚間9 時45分許，在臺北縣中和
    市○○街巷口，在寅○○騎乘之車牌號碼BJM-833 機車上，
    查獲前揭背包；
  (二)於93年9 月27日下午3 時許，在臺北縣板橋市○○路279 巷
    內，開啟戊○○所有車牌號碼EZ-9026 號自小客貨車車門，
    竊得戊○○所有高速公路回數票（下稱回數票）2 張及新臺
    幣（下同）40元；
  (三)於93年10月7 日下午3 時（起訴書誤載為凌晨5 時）30分許
    ，侵入臺北縣板橋市○○路○ 段37巷336 號涂陳素真住處，
    竊得涂陳素真所有粉紅色皮包乙只（內有涂陳素真所有黑色
    皮夾1 個、機車駕照、板橋農會會員卡、板橋農會提款卡、
    板橋商業銀行提款卡、健保卡、涂陳素真國民身分證、臺灣
    銀行匯出匯款賣匯水單各1 張、現金1172元、涂瑞烜國民身
    分證1 張等財物，起訴書漏載黑色皮夾1 個）；
  (四)於93年10月14日下午4 時30分許，侵入臺北縣土城市○○路
    ○ 段1 31巷18號丙○○住處（侵入住宅部分未據告訴），竊
    得丙○○所有臺北商業銀行信用卡、郵局金融卡、機車駕照
    、汽車駕照、健保卡、技術士證、王調輝所有汽車駕照、汽
    車行照、王冠鈞所有健保卡等（起訴書贅載現金800 元）；
  (五)於93年10月16日晚間8 時30分許，在臺北縣板橋市○○路○
    段553 巷20弄6 號前，竊得乙○○所有掛於機車把手之粉紅
    色皮包乙只（內有乙○○所有國民身分證、健保卡、合作金
    庫信用卡、現金3900元等財物）；復於同日晚間11時30分許
    ，侵入臺北縣中和市○○街329 號「大草原商社」（侵入部
    分亦未據告訴），竊取該公司所有之筆記型電腦乙部得手，
    於離去之際，旋癸○○發覺，並報警處理；
三、其復意圖為自己不法之所有，於93年9 月29日凌晨5 時30分
    許，在臺北縣板橋市○○路○ 段325 巷4 弄2 號前，持其所
    有客觀上可供兇器使用之銼刀1 把，破壞子○○所有車牌號
    碼HW-6283 號之自小客車右側車窗窗框（毀損部份未經告訴
    ），嗣欲下手行竊之際，為丁○○、壬○○發覺而未遂。寅
    ○○為脫免逮捕，竟以騎乘之機車衝向丁○○、壬○○，丁○○、壬○○幸得閃避，丁○○並趁勢將寅○○拉下機車，
    寅○○之機車倒地後，為民眾包圍，寅○○旋起身，將手肘
    往後撞，企圖掙脫，而與丁○○、壬○○暨附近民眾發生扭
    打，丁○○下巴因而受有傷害（傷害部份未據告訴），經民
    眾報警後，於是日凌晨5 時30分許，為警當場查獲寅○○，
    並扣得前開銼刀。
四、案經戊○○訴由臺北縣政府警察局板橋分局、中和分局、樹
    林分局報請臺灣板橋地方法院檢察署檢察官偵查起訴，暨辛○○訴由臺北縣政府警察局中和分局報請同署檢察官偵查後
    ，移送併辦。
    理  由
一、被告寅○○坦承犯罪事實欄二(一)(三)(四)(五)暨犯罪事實欄三等之
    竊盜事實不諱，惟矢口否認有實施犯罪事實欄二(二)之竊盜及
    犯罪事實欄三之準強盜等犯行，並辯稱：其於93年9 月29日
    為警查獲後主動帶同警方至臺北縣板橋市廣福公園後方指認
    行竊對象之車輛，其中告訴人戊○○車輛部分係其隨意指認
    ，實未對渠行竊，故告訴人戊○○於警詢中並不清楚渠有何
    物遭竊，然警員仍請渠取回回數票2 張及零錢40元，至被訴
    準強盜部分，其並未對丁○○實施強暴行為，反係遭在場之
    八名民眾毆打等語。
二、查被告自承犯罪事實欄二(一)(三)(四)(五)暨犯罪事實欄三等竊盜犯
    行，核與告訴人辛○○在警詢暨本院審理時之指訴、被害人
    丙○○、乙○○、子○○等在警詢中之指述、被害人涂陳素
    真在警詢暨偵查中之指述、證人癸○○在警詢中之指證等情
    節，均相符合。此外，此部分復有扣案物品照片、贓物認領
    保管單、贓物領回保管單，故此部分被告自白，應合於事實
    ，堪足信取。
三、次查，證人戊○○於本院審理時結證：伊原未特別注意車內
    物品是否遭竊，迄接獲警方通知，始至警局製作警詢筆錄，
    經警方提示車輛照片，確定車輛為伊所有，及車內置有回數
    票及零錢，伊領回回數票及零錢後，且至車輛停放處確認，
    發覺回數票確有減少，又領回之回數票與遺留在車內之回數
    票號碼連號等語綦詳（參見本院卷第158 頁至第163 頁）。
    又扣案之回數票係被告於93年9 月29日行竊後，機車倒地，
    為警發覺乙情，已據證人即承辦警員己○○指證在卷，並有
    當場照片存卷可憑。另警方查悉被告竊取戊○○財物乙事，
    乃被告帶同警方指認EZ-9026 號自小客貨車行竊，復有指認
    照片1 幀堪證。而吾人均知，由主管機關發行之回數票係以
    編號管制，其發行量甚為龐大，購買者暨使用者散布全國，
    異人而恰能持有連號之回數票，機率可推知係極為低微。茲
    戊○○置於車內之回數票本祗數張（參見本院卷第158 頁）
    ，數量已謂非多，而伊領回之回數票適與留置車內之回數票
    連號，承此，當可推知被告被查獲之回數票乃戊○○所有。
    此外，尚有戊○○贓證物領據證明單、查獲回數票暨零錢照
    片等得佐。準上觀之，戊○○之回數票及零錢應係被告所竊
    ，應足認定。
四、被告供承其於93年9 月29日凌晨5 時30分許，持銼刀1 把，
    破壞子○○車輛，行竊未遂等情屬實，已如前述，亦有93年
    9 月29日查獲時模擬犯罪照片4 幀可憑。而被告該次行竊為
    壬○○、丁○○發覺，即騎乘機車衝向壬○○、丁○○，壬○○、丁○○均幸得閃避未遭撞及，被告且遭丁○○拉下，
    而機車倒地，被告起身逃跑時，為附近民眾包圍，被告極力
    反抗時，手肘向後撞，與民眾發生扭打，並將丁○○劃傷臉
    部等事實，已據證人壬○○在本院審理時結證翔實（參見本
    院卷第175 頁至第176 頁），另有丁○○受傷照片2 幀附卷
    可資互稽，是足證證人壬○○所證，顯有所據，洵足信取。
    故被告空言否認其於脫免逮捕時，曾施以強暴行為云云，殊
    非可採。
五、再查，被告於94年5 月27日本院準備程序中執稱，其得確定
    93年9 月29日其行竊時之監視錄影帶，已送檢察官等語（參
    見本院第48頁），並請求調閱該錄影帶暨予以保全，本院於
    94年8 月24日以94年刑全字第11號裁定保全，並囑託臺北縣
    政府警察局板橋分局執行，然臺北縣板橋市○○路○ 段325
    巷4 弄2 號係臺北縣板橋市大豐里所轄，而該里僅保留監視
    錄影帶7 日，故已無法提供前開監視錄影帶，有臺北縣警察
    局板橋分局94年9 月26日北縣警板刑字第0940032053號函暨
    查訪紀錄附卷可參，故本院無從調閱該監視錄影帶。惟臺北
    縣政府警察局板橋分局94年6 月29日北縣警版刑字第094001
    9402號函檢覆本院之上揭監視器影像磁片乙片，經本院於同
    年9 月20日勘驗，共有7 個電子檔，磁片製作時間分為93年
    9 月29日上午7 時46分、47分、48分、49分、50分、53分、
    57 分 ，而拍攝時間則分別為93年9 月29日5 時33分46秒、
    34分7 秒、34分11秒、34分16秒、34分24秒、36分8 秒、38
    分36秒，有本院勘驗筆錄暨電腦列印照片7 幀在卷可查（參
    見本卷卷第96頁至第10 3頁），較偵查卷所附監視錄影帶翻
    拍照片6 幀（93年度偵字第15622 號第31頁至第33頁），除
    增最後1 幀外，並無歧異之處，而被告93年9 月29日警詢筆
    錄係於該日下午5 時起開始製作，是證人即臺北縣政府警察
    局板橋分局原承辦員警甲○○在本院中證稱：監視錄影帶翻
    拍照片於後埔派出所移送時即已附卷等語（參見本院卷第80
    頁），堪信為真。茲觀以該監視錄影帶翻拍照片檔案製作時
    間與監視錄影時間相近，且前述派出所承辦警員己○○自認
    於製作警詢筆錄時，對被告態度甚佳，被告亦相當合作，且
    不知被告將事後指摘伊不法（參見本院卷第171 頁、第174
    頁），則己○○顯然無變造翻拍照片之必要，又伊已將翻拍
    照片交由臺北縣政府警察局板橋分局，則伊亦無從再變造該
    翻拍照片。被告空言指摘己○○變造上述翻拍照片，卻未能
    積極釋明，故所述顯屬無稽。從而，依該照片所示，亦得資
    為被告犯罪之證據。而依前開翻拍照片所示，核與被告自承
    行竊乙情相符。至被告另指摘己○○要求其隨意坦承其他竊
    盜案件，即不移送其所涉毒品案件乙事，併為證人己○○否
    認在卷（參見本院卷第171 頁），被告並未提出其他可供本
    院查考之證據，故難謂其此部分所辯為真。
六、綜上所見，本件事證業臻明確，被告犯行堪以認定，應依法
    論科。
七、按攜帶兇器犯竊盜罪，而因脫免逮捕，當場施以強暴脅迫者
    ，係屬刑法第329 條之準強盜，已具有同法第321 條第1 項
    第3 款之情形，自有同法第330 條之適用，最高法院著有48
    年台上字第166 號判例可參。核被告實施犯罪事實欄二之竊
    盜行為，均係犯刑法第320 條第1 項之普通竊盜罪；另其攜
    帶兇器竊盜未遂，為脫免逮捕而當場施以強暴行為，係犯同
    法第330 條第2 項、第1 項之加重準強盜未遂罪；起訴書認
    係犯同法第329 條之準強盜罪，前到庭執行公訴檢察官於94
    年6 月29日及同年7 月15日補充理由書已為更正（惟94年6
    月29日補充理由書誤載為第330 條第1 項），並就犯罪事實
    欄二(三)之被告犯罪時間更正為93年10月7 日下午3 時30分許
    ，附此敘明。被告先後數次竊盜行為，先後時間緊接，所犯
    係基本構成要件相同之罪，顯係基於概括犯意所為，應依同
    法第56條連續犯之規定，論以一罪。93年度偵緝字第1860號
    移送併辦被告竊取告訴人辛○○背包部分，與被告被訴竊盜
    事實，具前述裁判上一罪之連續犯關係，故為起訴效力所及
    ，基於審判不可分之法理，本院自得併為審究。再者，被告
    所犯前揭2 罪，犯意各別，罪名互殊，是應分論併罰。查被
    告於88年間因贓物罪案件，經本院於90年9 月4 日以90年度
    易字第2170號判處有期徒刑6 月，於90年11月12日確定，於
    89年間因違反毒品危害防制條例案件，經本院於89年9 月3
    日以89年度板簡字第1448號判處有期徒刑3 月，於89年11
    月2 日確定，2 案更定其刑為有期徒刑8 月，於90年間因違
    反毒品危害防制條例案件，經本院於91年4 月16日以91年度
    易字第127 號判處有期徒刑5 月，經臺灣高等法院於91年6
    月26日以91年度上易字第14 75 號駁回上訴確定，接續前2
    案執行，於92年1 月3 日執行完畢，有臺灣高等法院被告前
    案紀錄表存卷可按，其於有期徒刑執行完畢5 年內，再犯本
    件有期徒刑以上之罪，為累犯，應依同法第47條規定，就其
    加重準強盜未遂罪部分加重其刑，暨就其竊盜罪部分，遞加
    重其刑。被告所犯準強盜未遂罪部分，應按既遂犯之刑減輕
    之，又其此部分有加重及減輕之事由，併應依法先加重後，
    減輕之。本院爰審酌被告尚有前述多項犯罪紀錄，復有前述
    被告前案紀錄表得憑，是素行欠佳，又其多次竊盜犯行，固
    係徒手為之，惟或以侵入他人住宅行竊，侵擾被害人涂陳素
    真住居安全，並形成被害人涂陳素真精神上恐慌，可謂嚴重
    危害社會治安，又其行竊未遂，經人發覺後，竟不知當下悔
    悟，而以機車衝撞民眾，並施以強暴手段，致人於傷，惡行
    非輕立見，另盱衡其等犯罪動機、目的、手段、所生告訴人
    告訴人財產暨身心危害、犯罪後態度等一切情狀，各量處如
    主文所示之刑，並定其應執行之刑，以資懲儆。扣案之銼刀
    1 把，係被告所有，並作為其於於93年9 月29行竊之用之事
    實，業經被告供述在卷，故應依同法第38條第1 項第2 款之
    規定，予以宣告沒收。
八、前到庭執行公訴檢察官94年6 月29日及同年7 月15日補充理
    由書認被告於93年9 月27日下午3 時許，在臺北縣板橋市○○路279 巷內，開啟林皇聞（94年7 月15日補充理由書誤載
    為林星聞）所有而由庚○○持有使用之車牌號碼3452-FR 自
    小客車車門，而竊取庚○○所有之回數票5 張及現金195 元
    ，因認被告此部分亦涉犯刑法第320 條第1 項之普通竊盜罪
    嫌。被告則堅詞否認有前開竊盜犯行，並辯稱：此部分係其
    帶同警方查訪行竊車輛時，隨意指之，實未加以行竊等語。
    按犯罪事實應依證據認定之，無證據不得認定犯罪事實，刑
    事訴訟法第154 條第2 項規定綦詳。又認定不利於被告之事
    實，須依積極證據，茍積極證據不足為不利於被告事實之認
    定時，即應為有利於被告之認定，更不必有何有利之證據；
    且刑事訴訟法上所謂認定犯罪事實之積極證據，係指適合於
    被告犯罪事實之認定之積極證據而言，雖不以直接證據為限
    ，間接證據亦包括在內，然而無論直接或間接證據，其為訴
    訟上之證明，須於通常一般之人均不致有所懷疑，而得確信
    其為真實之程度者，始得據為有罪之認定，倘其證明尚未達
    到此一程度，而有合理之懷疑存在時，自不能以推測或擬制
    之方法，以為有罪裁判之基礎，最高法院著有30年上字第81
    6 號、29年上字第3105號、76年台上字第4986號、40年台上
    字第86號等判例意旨均可資參照，合先指明。經查，證人庚○○於本院審理時明白證述：警方雖通知伊前去領取回數票
    及零錢，然伊無法確定該回數票係伊所有，又伊置於車內之
    零錢應該未逾百元等語（參見本院卷第165 頁至第166 頁）
    ，而回數票係無記名之有價證券，又上述零錢於混同後，已
    難辨識其所有人，檢察官既未能提出證據證明上開回數票及
    零錢係庚○○所有，則本院自不得遽因庚○○領取上揭物品
    ，即逕予認定該等物品係被告自庚○○車內所竊。況庚○○
    既已證述，伊平日置於車內之零錢未逾百元，然伊於本件卻
    具領195 元之扣案款項，即互有矛盾，是上揭補充理由書認
    該款項亦係被告在庚○○車內所竊，與事實顯有未洽。準此
    ，被告否認此部分行竊犯行，尚屬可採。就此部分，本院調
    查所得證據，尚不足證明被告確有竊取庚○○之回數票及現
    金之行為，此外，復查無其他積極證據足資證明被告有此部
    分犯行，揆諸前述說明，犯罪尚屬不能證明，惟上揭檢察官
    補充理由書並未具體敘明係追加起訴，故毋庸另為無罪判決
    之諭知，併予敘明。
據上論斷，應依刑事訴訟法第299 條第1 項前段，刑法第56條、
第330 條第2 項、第1 項、第26條前段、第47條、第51條第5 款
、第38條第1 項第2 款，罰金罰鍰提高標準條例第1 條前段，判
決如主文。
本案經檢察官魏正杰到庭執行職務。
中    華    民    國    95    年    2     月    17    日
                  刑事第十五庭  審判長法  官  林海祥
                                      法  官  汪怡君
                                      法  官  朱敏賢
以上正本證明與原本無異。
如不服本判決應於送達後10日內向本院提出上訴狀。
                                      書記官  郭勝華
中    華    民    國    95    年    2     月    17    日
附錄本案論罪科刑法條全文：
中華民國刑法第321 條
犯竊盜罪而有左列情形之一者，處六月以上五年以下有期徒刑：
一  於夜間侵入住宅或有人居住之建築物、船艦或隱匿其內而犯
    之者。
二  毀越門扇、牆垣或其他安全設備而犯之者。
三  攜帶兇器而犯之者。
四  結夥三人以上而犯之者。
五  乘火災、水災或其他災害之際而犯之者。
六  在車站或埠頭而犯之者。
前項之未遂犯罰之。
中華民國刑法第330 條
犯強盜罪而有第三百二十一條第一項各款情形之一者，處七年以
上有期徒刑。
前項之未遂犯罰之。


司法院資訊處製作；財團法人民間司法改革基金會備份。
